【裁判字號】    99,台上,5743
【裁判日期】    990916
【裁判案由】    妨害性自主等罪
【裁判全文】
最高法院刑事判決            九十九年度台上字第五七四三號
上  訴  人  000000000Ａ
選任辯護人  李泰宏律師
上列上訴人因妨害性自主等罪案件，不服台灣高等法院花蓮分院
中華民國九十七年十一月二十四日第二審判決（九十七年度上訴
字第一三五號，起訴案號：台灣台東地方法院檢察署九十五年度
偵字第二一二五號），提起上訴，本院判決如下：
    主  文
上訴駁回。
    理  由
壹、加重強制性交部分：
按刑事訴訟法第三百七十七條規定：上訴於第三審法院，非以判
決違背法令為理由，不得為之；是提起第三審上訴，應以原判決
違背法令為理由，係屬法定要件。如果上訴理由書狀並非依據卷
內訴訟資料具體指摘原判決不適用何種法則或如何適用不當，或
所指摘原判決違法情事顯與法律規定得為第三審上訴理由之違法
情形不相適合時，均應認其上訴為違背法律上之程式，予以駁回
。本件原判決綜合全案證據資料，本於事實審法院之推理作用，
認定上訴人000000000Ａ （真實姓名詳卷）有其事實欄所載以強
暴、脅迫之方法，對於未滿十四歲之被害人Ａ女（代號00000000
0）、Ｂ女（代號000000000，以上二女之真實姓名及年籍均詳卷
）共為十一次性交行為之犯行，因而維持第一審論上訴人以對於
未滿十四歲之女子，以強暴、脅迫之方法為性交共十一罪，每罪
各量處有期徒刑七年六月，連同後述之恐嚇危害安全罪所處有期
徒刑十月，減為有期徒刑五月，合併定其應執行之刑為有期徒刑
九年四月。已詳敘其所憑證據及認定之理由。對於上訴人所辯何
以不足採信，亦在理由內詳加指駁及說明，俱有卷存證據資料可
資覆按。上訴人上訴意旨略以：「陰道裂傷」與「處女膜裂傷」
，係不同之傷勢。原判決以Ａ女、Ｂ女之「處女膜」分別於二、
十一及三、六點鐘方向有陳舊性裂傷，遽認Ａ女、Ｂ女陰道曾因
外物強行插入致生裂傷，而為不利於伊之認定，自有不當。又Ａ
、Ｂ二女之處女膜受傷係受其姊另案所為，與伊無關，原判決認
係遭伊強制性交所致，顯屬違誤。再Ａ女於警詢時雖證稱：其於
每次暑假及過年回家時，每一天都被上訴人性侵害等語；而Ｂ女
於警詢時亦證稱：上訴人在房間內對其為性侵害行為時，其母親
及姊姊均在同一房間內睡覺，其有哭及反抗等語。但伊已年逾七
十歲，豈有體力每一天均對Ａ、Ｂ二女為強制性交行為？而其在
房間內對Ｂ女為性侵害行為時，何以未驚醒於同房睡覺之其他人
？可見Ａ、Ｂ二女指證不實，原判決遽予採信，殊有未合。再Ａ
、Ｂ二女在優裕之寄養家庭已生活數年，因不願返回條件較差之
環境與伊同住，乃編造不實之性侵害理由，作為拒絕返家藉口，
原審未予查明，遽為不利於伊之認定，亦有可議云云。惟證據之
取捨及事實之認定，均為事實審法院之職權，倘其採證認事並未
違反證據法則，自不得任意指為違法而執為第三審上訴之適法理
由。原判決對於其憑何認定上訴人有對未滿十四歲之Ａ、Ｂ二女
共為十一次強制性交之犯行，已詳敘其憑據。至上訴人於原審雖
辯稱：Ａ、Ｂ二女經○○紀念醫院台東分院（下稱○○醫院）檢
查結果，僅發現其等「處女膜破裂」，而無「陰道撕裂」之傷勢
；然Ａ、Ｂ二女於案發當時陰道應未發育完全，若伊以勃起陽具
插入，其等陰道豈可能均無撕裂傷云云。然原判決已說明：○○
醫院函覆意旨雖謂青春期前女童陰道黏膜較薄且欠缺彈性，若被
成年男性勃起之陰莖插入，絕大部分會有撕裂傷及出血情況云云
，然此涉及性侵害者所使用之方法（如插入之方式及插入之深淺
度）而定，尚不能遽認Ａ、Ｂ二女被上訴人強制性交時必然會有
陰道大量出血或撕裂傷之情形；且Ａ、Ｂ二女事後至醫院檢查時
間（民國九十五年七月十四日），距其等指訴最後被上訴人性侵
害時間（即九十五年二月一日），已相隔五個月以上之久；而Ａ
、Ｂ二女係長期遭受上訴人多次性侵害，其等陰道或已逐漸適應
外物侵入，致不再出現大量流血及撕裂傷等情綦詳。核其論斷，
尚與事理無違。上訴意旨置原判決明確之論斷於不顧，猶執己見
，任意指摘原判決不當，自非適法之第三審上訴理由。又原判決
係綜合Ａ、Ｂ二女及證人0000 00000Ｃ（即Ａ、Ｂ二女之寄養媽
媽）之指證，並參酌○○醫院診斷證明書及行政院退除役官兵輔
導委員會○○榮民醫院精神鑑定報告書暨其他相關情況證據，而
認定上訴人有本件加重強制性交犯行，並非單憑Ａ、Ｂ二女處女
膜破裂之診斷證明書，即認定上訴人犯罪。縱Ａ女與Ｂ女之姊先
前另有對Ａ、Ｂ二女為性侵害行為，亦不能排除上訴人有本件對
Ａ、Ｂ二女為強制性交犯行。上訴意旨謂Ａ、Ｂ二女之處女膜裂
傷係Ａ、Ｂ二女之姊所為一節，縱係屬實，亦不能作為有利於上
訴人之認定，其執此指摘原判決不當，亦非合法之第三審上訴理
由。再Ａ女於警詢時雖指證：其於每次放暑假及過年回家（指原
生家庭，下同）時，「每一天」都被上訴人性侵害等語。然Ａ女
於案發時尚屬年幼，囿於其記憶及表達能力不足，其所述「每一
天」之真意如何，已非無疑。且上訴人於案發當時已年近八十歲
，是否仍有足夠體力於Ａ、Ｂ二女返家期間，「每一天」均對Ａ
、Ｂ二女為性侵害行為，亦值懷疑。況依證人000000000Ｃ 於警
詢中證稱：Ａ、Ｂ二女告訴伊每次回去都會遭上訴人性侵害等語
觀之，堪認Ａ、Ｂ二女應係於「每一次」返家時即被上訴人性侵
害，而非於返家期間之「每一天」均遭上訴人為性侵害，已據原
判決於理由內論敘說明綦詳。又Ｂ女於警詢時雖證稱：其被上訴
人性侵害時，其母親及姊姊（指Ａ女）均在睡覺，其有哭及反抗
等語。然原判決依據證人000000000Ｃ 證稱：Ａ女與Ｂ女遭性侵
害時，其生母邱○○（姓名年籍詳卷）有在旁邊睡覺，可是都沒
有起床，因長期吃藥而昏睡中等語（見原判決第八頁第九至十一
行）。以及Ａ女證稱：其雖與母親與妹妹（即Ｂ女）一起睡覺，
但因母親及妹妹都睡得很熟，所以沒有聽到（其被性侵害之哭喊
聲）等語（見原判決第六頁第六、七行），因認上訴人在房間內
分別對Ａ女或Ｂ女為性侵害行為時，即未必會驚醒於同房睡覺之
其他人，其論斷於法亦無不合。上訴意旨執此謂Ａ、Ｂ二女之指
證不實，而指摘原判決採證不當，仍非適法之第三審上訴理由。
此外，上訴人係Ａ、Ｂ二女之親生父親，而Ａ、Ｂ二女於案發當
時均為未滿十四歲之幼女，應不致於僅因不願返回條件較差之原
生家庭，即故意誣陷上訴人；況本件並非Ａ、Ｂ二女主動向寄養
家庭或警方舉發上訴人犯行，而係因其二人無法繼續忍受上訴人
之性侵害而表示不願返回原生家庭後，經寄養媽媽一再追問，始
被動陳述被上訴人性侵害之經過，而其二人嗣於第一審行交互詰
問程序時，亦拒絕陳述遭上訴人性侵害之經過，堪認Ａ、Ｂ二女
所述應非出於誣陷，原判決採為上訴人犯罪之證據，於法亦無不
合。上訴意旨執此指摘原判決採證不當，同非合法之第三審上訴
理由。至其餘上訴意旨，均非依據卷內資料具體指摘原判決有何
違法情形，徒就原審採證認事職權之適法行使，暨原判決已明確
認定詳細說明之事項加以爭執，並仍就其有無對Ａ、Ｂ二女為強
制性交之單純事實，再事爭辯，顯與法律規定得為第三審上訴理
由之違法情形不相適合。揆之首揭說明，其對於加重強制性交部
分之上訴均為違背法律上之程式，應併予駁回。
貳、恐嚇危害安全部分：
按刑事訴訟法第三百七十六條所列各罪之案件，經第二審判決者
，不得上訴於第三審法院，法有明文。本件上訴人被訴恐嚇危害
安全案件，原判決係維持第一審依刑法第三百零五條論處罪刑之
判決，而該罪最重法定本刑為有期徒刑二年；第一審判決依兒童
及少年福利法第七十條第一項前段加重其刑（屬於刑法分則《即
法定刑》之加重）結果，其最重法定本刑仍未逾有期徒刑三年，
核屬刑事訴訟法第三百七十六條第一款所規定之案件。依首開說
明，既經第二審判決，自不得上訴於第三審法院，上訴人復對此
部分一併提起上訴，顯為法所不許。其此部分上訴洵非合法，亦
應予駁回。
據上論結，應依刑事訴訟法第三百九十五條前段，判決如主文。
中    華    民    國  九十九  年    九    月   十六   日
                      最高法院刑事第八庭
                          審判長法官  洪  文  章
                                法官  王  居  財
                                法官  郭  毓  洲
                                法官  黃  梅  月
                                法官  沈  揚  仁
本件正本證明與原本無異
                                      書  記  官
中    華    民    國  九十九  年    九    月   二十   日
                                                      Ｑ

司法院資訊處製作；財團法人民間司法改革基金會備份。
